【裁判字號】    89,台上,2775
【裁判日期】    890518
【裁判案由】    違反麻醉藥品管理條例
【裁判全文】
最高法院刑事判決                              八十九年度台上字第二七七五號
    上  訴  人  甲○○
    選任辯護人  陳德文律師
右上訴人因違反麻醉藥品管理條例案件，不服台灣高等法院中華民國八十七年五月五
日第二審判決（八十六年度上訴字第六三四七號，起訴案號：台灣台北地方法院檢察
署八十六年度偵字第一七五○五、二○三一七號），提起上訴，本院判決如左：
    主  文
原判決撤銷，發回台灣高等法院。
    理  由
本件原判決認定上訴人即被告甲○○明知安非他命業經行政院衛生署七十九年十月九
日衛署藥字第九○四一四二號公告安非他命類藥品列入麻醉藥品管理條例第二條第四
款所定之化學合成麻醉藥品，依同法第十三條規定限供醫藥及科學上之需用，不得非
法販賣，竟基於概括之犯意，自民國七十九年十月十一日起，利用電話或電話秘書聯
絡之方式，先向姓名年籍不詳綽號「阿祥」者，以每包新台幣（下同）三千元至五千
元不等之價格，買入化學合成麻醉藥品安非他命，再於自宅內，聯絡不特定之人前來
買受，並每包加價出售，而為牟利，計林子超向甲○○以一千元至二千元不等價格買
入安非他命乙小包，次數不詳；邱盈竣則向甲○○以每包二千元至一萬元不等代價買
入安非他命共五次，約三萬餘元；駱簡野另於八十五年十月間在甲○○住處金球道保
齡球館，以每包二‧五公克代價五千元買入安非他命，嗣於八十六年九月二日晚上十
一時二十分許，在台北市○○路○段二四五巷十三弄十五號五樓甲○○住處循線查獲
，並扣得疑似安非他命三包（經送法務部調查局鑑驗並無煙毒或安非他命反應），復
於八十六年十月二十四日上午十時三十分由林子超指證而循線再次查獲等情，因而撤
銷第一審諭知上訴人甲○○無罪之判決，改判論處上訴人連續非法販賣化學合成麻醉
藥品罪刑，固非無見。
惟按科刑判決書，須先認定犯罪事實，然後於理由內明其認定犯罪所憑之證據，方
足以資論罪科刑，如認定之事實與其所採用之證據不相適合，即屬證據上之理由矛盾
，其判決當然違背法令。查：(一)原判決認定上訴人有販賣安非他命與林子超及駱簡野
，係以「右揭事實，業據證人林子超於偵查及本院（原審）調查時，指述不移……復
有駱簡野於偵查中指證無訛」為其依據，惟依卷內資料所示，除有林子超於警局指認
口卡之記載外（見偵字第二五一六二號卷第五頁），並未有林子超於偵查中指證之筆
錄，且林子超於原審亦僅稱：「我委託他買……」「不知道，我和他一人出一半由他
出面去買安非他命」（見原審卷第八十四頁）；又證人駱簡野於偵查中亦僅證稱：「
……另外的（一個人）看起來不像蕃薯（即上訴人）」「很像，因我去年十月向他買
過一次之後，我未跟他再見面，所以未敢確（定）……」（見他字第三十五號卷第四
十三頁及第五十九頁），足見證人林子超並未指述不移；證人駱簡野亦未於偵查中指
證無訛，則原判決認定之事實，難謂無與其所採用之證據不相合情形，揆諸上開說明
，自屬違背法令。次查證人邱盈竣於八十六年四月二十日準備出售安非他命與郭讚祥
當場為警查獲時，即已供稱該小包安非他命係向上訴人購得（見聲字第一六五八號卷
第二頁背面起），何以竟遲至八十六年九月二日始至上訴人住處進行搜索（見偵字第
二○三一七號卷第六頁）﹖又上訴人於警訊中供稱：伊係於八十五年六月間始與「阿
祥」之男子相識進而交易安毒，並非自七十九年十月十一日起即與「阿祥」交易，實
情究何﹖原審未詳加調查明白審認，遽行判決，亦有審判期日應調查之證據未予調查
之違誤。上訴意旨，指摘原判決不當，非無理由，應認有發回更審之原因。
據上論結，應依刑事訴訟法第三百九十七條、第四百零一條，判決如主文。
中      華      民      國    八十九    年      五      月     十八     日
                              最高法院刑事第二庭
                                  審判長法官  莊  來  成
                                        法官  呂  潮  澤
                                        法官  謝  俊  雄
                                        法官  白  文  漳
                                        法官  蘇  振  堂
      右正本證明與原本無異
                                              書  記  官
中      華      民      國    八十九    年      五      月    二十九    日


司法院資訊處製作；財團法人民間司法改革基金會備份。
